【裁判字號】    98,易,60
【裁判日期】    980831
【裁判案由】    傷害
【裁判全文】
臺灣士林地方法院刑事判決                98年度易字第60號
公  訴  人  臺灣士林地方法院檢察署檢察官
被      告  乙○○
上列被告因傷害案件，經檢察官提起公訴（97年度偵字第9288號
），本院判決如下：
    主  文
乙○○共同傷害人之身體，處有期徒刑陸月，如易科罰金，以新
臺幣壹仟元折算壹日。
    事  實
一、乙○○與曾佳惠原為男女朋友，丙○○為曾佳惠之兄。緣乙○○與曾佳惠分手後，與丙○○素有嫌隙，竟於民國97年6
    月6 日下午3 時20分許，在臺北市○○區○○路43巷21號前
    ，夥同另外3 名真實姓名年籍不詳之成年男子，共同基於傷
    害之犯意，由乙○○與上揭3 名真實姓名年籍不詳之成年男
    子，接續徒手毆打、以腳踹踢丙○○之頭臉、身體及四肢各
    部位，致丙○○受有頭部擦傷、右耳血腫、後頸擦傷、右上
    肢擦傷、撕裂傷、右腹擦傷、後腰部血腫、左下肢血腫等傷
    害。
二、案經丙○○訴由臺北市政府警察局內湖分局報告臺灣士林地
    方法院檢察署檢察官偵查起訴。
    理  由
一、本件被告乙○○所犯係最重本刑為三年以下有期徒刑之罪，
    是依刑事訴訟法第284 條之1 規定，應毋庸行合議審判。
二、按被告以外之人於審判外之言詞或書面陳述，除有刑事訴訟
    法第159 條之1 至第159 條之4 所規定之情形外，不得作為
    證據。經查：
  (一)證人丙○○、黃曉玲於警詢、檢察事務官偵詢時所為陳述，
    均係被告以外之人於審判外所為之陳述，復據被告否定其證
    能力（參見本院98年6 月4 日準備程序筆錄第3 頁），此外
    ，上開被告以外之人於審判外所為之陳述復均查無刑事訴訟
    法第159 條之1 至之4 所定例外情事，應排除其證據能力。
  (二)又按除顯有不可信之情況外，從事業務之人於業務上或通常
    業務過程所須製作之紀錄文書、證明文書得為證據，刑事訴
    訟法第159 條之4 第2 款定有明文。查卷附之丙○○國防醫
    學院三軍總醫院附設民眾診療服務處97年6 月6 日診斷證明
    書1 紙（臺灣士林地方法院檢察署97年度偵字第9288號卷【
    下稱：第9288號卷】第18頁）、本院卷附臺北市立聯合醫院
    98年7 月1 日北市醫忠字第09833228400 號函檢附之乙○○
    驗傷診斷書，均係醫師就其診斷治療病患結果，所出具之證
    明書，乃從事醫療業務之醫師，據其業務上過程所製作之病
    歷紀錄製作而成之證明文書；又依醫師法第17條規定，醫師
    如無法令規定之理由，不得拒絕診斷書之交付。且若出具與
    事實不符之診斷書，依同法第28條之4 之規定，處新臺幣10
    萬元以上50萬元以下罰鍰，得併處限制執業範圍、停業處分
    1 個月以上1 年以下或廢止其執業執照；情節重大者，並得
    廢止其醫師證書，其處分非輕，醫師出具時當知所慎重，是
    前引診斷證明書之真實性極高，復無證據顯示該診斷證明書
    存有詐偽或虛飾情事而有顯不可信之情況，自均得作為證據
    。
三、訊據被告乙○○固坦承與丙○○之妹曾佳惠原為男女朋友，
    嗣已分手，且與丙○○間確非無嫌隙，於97年6 月6 日下午
    3 時20分許，在臺北市○○區○○路一帶遇見丙○○等情，
    惟矢口否認對於丙○○有何傷害犯行，辯稱：當時伊與助理
    甲○○、駕駛「陳先生」駕駛車號DJ-9036 號自用小客車至
    東湖一帶，屬於臨時行程。伊下車欲替妻子購買東西，一下
    車就見丙○○帶了一群人，伊遭一群人圍住，馬上逃上車離
    開，伊不知丙○○如何受有診斷證明書上所載傷勢云云。經
    查：
  (一)丙○○與其妻黃曉玲、其子於97年6 月6 日下午3 時20分許
    ，在臺北市○○區○○路43巷21號之怡和蛋糕店前，突見被
    告乙○○夥同另3 名姓名年籍不詳之成年男子自車號DJ-903
    6 號深色自用小客車上下車，先針對丙○○頭臉部毆打外，
    又針對丙○○身體各部位徒手毆打、以腳踹踢，待丙○○倒
    地後，仍不斷接續毆打、踹踢丙○○身體各部位，致丙○○
    受有頭部擦傷、右耳血腫、後頸擦傷、右上肢擦傷、撕裂傷
    、右腹擦傷、後腰部血腫、左下肢血腫等傷害。黃曉玲見狀
    ，恐丙○○受有不治之傷害，遂上前護住丙○○，而路人見
    狀亦均趨前圍觀，乙○○及其餘3 名成年男子始罷手，並搭
    乘上開自用小客車離開現場等情，業據證人丙○○、黃曉玲
    結證在卷，所證大致相符，應堪信憑。而證人丙○○所證被
    告乙○○及其餘3 名成年男子徒手毆打、以腳踹踢丙○○之
    身體部位，包括嘴、頭、頸部、胸口、腰部、腳（本院98年
    6 月4 日審判筆錄第3 頁），及證人黃曉玲證述丙○○頭、
    臉部受傷最為嚴重，亦為乙○○等人一開始之攻擊目標等情
    （參見本院98年8 月24日審判筆錄第4 頁、第7 頁），又與
    卷附丙○○國防醫學院三軍總醫院附設民眾診療服務處97年
    6 月6 日診斷證明書1 紙（參見第9288號卷第18頁）所載傷
    勢情形大致相符，足見證人丙○○、黃曉玲所證與事實相符
    ，可以採信。
  (二)被告雖質疑卷附丙○○之國防醫學院三軍總醫院附設民眾診
    療服務處97年6 月6 日診斷證明書（參見第9288號卷第18頁
    ）之內容，惟該紙診斷證明書具有證據能力，已如前述，其
    所載內容並據國防醫學院三軍總醫院97年11月13日以院三醫
    勤字第09700017534 號函覆稱：「來函提示之診斷證明書1
    紙，其記載內容（含應診日期、時間、病名等）均與原始病
    歷資料相符，亦與本院留存診斷證明書影本完全一致」（參
    見第9288號卷第56頁）。再經本院向國防醫學院三軍總醫院
    附設民眾診療服務處調取丙○○該次就診之原始病歷結果，
    亦據國防醫學院三軍總醫院98年7 月9 日以院三醫勤字第09
    80010274號函檢附原始病歷到院，依其檢附之「急診部外傷
    簡圖」表所示丙○○到院時受傷情形，確與卷附診斷證明書
    互核大致相符，顯見被告所為質疑純係空言而乏依據。此外
    ，丙○○傷勢遍及全身，受傷程度並非輕微，顯亦不致為誣
    陷被告，刻意委人自傷至此程度，其理至明。
  (三)證人甲○○固附和被告辯詞，結證稱：97年6 月6 日當天，
    伊先陪同被告先至臺北市信義計畫區巡視櫃位後，被告即要
    求車輛開往東湖地區，被告到達東湖後，即稱要先下車一下
    ，伊與車輛駕駛陳先生留在車上，見到約不超過10名成年男
    子圍住被告，其中3 、4 名成年男子並徒手毆打被告，歷時
    數分鐘之久。伊當時並沒有想到要報警，只是與駕駛「陳先
    生」一起在車上看。後來被告即衝上車子，當時伊注意被告
    手部好像有瘀青，駕駛「陳先生」即迅速駕車離去，伊並一
    起與駕駛「陳先生」載被告至臺北市立聯合醫院忠孝院區就
    醫，伊並先行從臺北市立聯合醫院忠孝院區離開，自行搭計
    程車返回公司位在林口之辦公室，該趟行程計程車之車資約
    50 0元左右云云（參見本院98年6 月4 日審判筆錄第17頁至
    第20頁）。惟查，倘被告確係遭丙○○夥同多名男子毆打，
    歷時數分鐘之久，豈可能僅受有前臂瘀青一處傷勢而已（參
    見本院卷附臺北市立聯合醫院98年7 月1 日北市醫忠字第09
    833228 400號函檢附之乙○○驗傷診斷書），反而丙○○受
    傷程度還較為嚴重？此不合理之一。而被告當日繞至東湖路
    之行程，倘如證人甲○○所證，係臨時決定，並無他人知悉
    ，丙○○又如何得以預覓數十名成年男子於該處伏擊被告？
    此不合理之二。再者，依證人甲○○所證，其與駕駛「陳先
    生」均係被告聘僱之員工，而被告已遭數十名成年男子圍住
    並毆打，動手之人顯然來意不善，被告得否順利脫身，亦未
    可知，倘「陳先生」確實在場，豈有毫無下車營救之動作？
    又甲○○與「陳先生」又豈會僅在車上觀看，卻毫無報警之
    動作？況「陳先生」如真係被告員工，證人甲○○及被告豈
    有均無從陳報「陳先生」真實姓名年籍以供本院傳訊到庭之
    理（分別參見本院98年6 月4 日審判筆錄第22頁、98年8 月
    24日審判筆錄第1 頁）？此不合理之三。另經本院調閱甲○○勞健保及稅捐稽徵資料，甲○○於案發時即97年6 月6日
    時，其投保單位尚為遠東國際商業銀行股份有限公司，迄97
    年8 月1 日始轉出至樹林市公所，其先前亦均有不同之投保
    單位；其97年度所得扣繳單位亦為遠東國際商業銀行股份有
    限公司，此分別有中央健康保險局臺北分局98年7 月2 日健
    保北承三字第0980041955號函、財政部臺灣省北區國稅局臺
    北縣分局98年7 月3 日北區國稅北縣二字第0981040859號函
    附於本院卷可憑，足見證人甲○○所證：伊進入社會工作以
    來，均未由任職單位為其加保全民健保或勞保云云，顯然不
    實（參見本院98年6 月4 日審判筆錄第26頁），審酌此節又
    係查核甲○○究否為被告員工之重要佐證，惟其確故意為不
    實之陳述，足見其信用性確堪置疑。末查，證人甲○○所證
    當天伊自臺北市立聯合醫院忠孝院區搭乘計程車返回林口，
    計程車跳表計算車資僅500 元左右云云（本院98年6 月4日
    審判筆錄第24頁），亦顯然不實，足徵所證當係為迴護被告
    之詞所為之偽證，不足憑採。
四、綜上，本件事證明確，被告犯行洵堪認定，應依法論科。
五、核被告乙○○所為，係犯刑法第277 條第1 項之普通傷害罪
    。被告先後毆打被害人之行為，係屬接續犯，應只成立一傷
    害罪。被告乙○○與真實姓名年籍不詳之成年男子3 人就傷
    害丙○○之犯行有犯意聯絡、行為分擔，應論以共同正犯。
    公訴人以被告教唆偽證、犯後矢口否認犯行，犯後態度不佳
    ，具體求處被告有期徒刑1 年6 月，固非無見，惟本院斟酌
    被告犯罪之動機、目的、告訴人所受傷害程度並非輕微，被
    告犯後否認犯行，且未與被害人達成民事和解之犯後態度等
    一切情狀，以及被告倘另涉教唆偽證罪嫌，本當另為評價，
    不得與本案犯行混為一談等情，認量處如主文所示之刑，並
    諭知易科罰金之折算標準，即足懲儆。
六、至證人甲○○、被告乙○○是否另涉偽證、教唆偽證罪嫌，
    應另由檢察官另為適法偵處。
據上論斷，應依刑事訴訟法第284 條之1 、第299 條第1 項前段
，刑法第28條、第277 條第1 項、第41條第1 項前段，刑法施行
法第1 條之1 ，判決如主文。
本案經檢察官鄭富城到庭執行職務
中    華    民    國    98    年    8     月    31    日
                  刑事第五庭法  官  許辰舟
以上正本證明與原本無異。
如不服本判決，應於收受送達後10日內向本院提出上訴狀，其未
敘述上訴理由者，應於上訴期間屆滿後20日內向本院補提理由書
狀（均須按他造當事人之人數附繕本）。
                            書記官  周玉惠
中    華    民    國    98    年    9     月    4     日
附錄論罪科刑法條全文：
中華民國刑法第277條
（普通傷害罪）
傷害人之身體或健康者，處 3 年以下有期徒刑、拘役或 1 千元
以下罰金。
犯前項之罪因而致人於死者，處無期徒刑或 7 年以上有期徒刑；
致重傷者，處3 年以上10年以下有期徒刑。


司法院資訊處製作；財團法人民間司法改革基金會備份。
